【裁判字號】    99,事聲,17
【裁判日期】    990331
【裁判案由】    聲明異議
【裁判全文】
臺灣臺南地方法院民事裁定          99年度事聲字第17號
異  議  人  甲○○
相  對  人  財團法人法律扶助基金會
法定代理人  丙○○○
代  理  人  乙○○
上列當事人間聲請確定訴訟費用額事件，異議人對於本院民事庭
司法事務官所為之本院99年度司聲字第70號裁定提出異議，本院
裁定如下：
    主    文
異議駁回。
異議程序費用由異議人負擔。
    理    由
一、按當事人對於司法事務官處理事件所為之終局處分，得於處
    分送達後十日之不變期間內，以書狀向司法事務官提出異議
    ；司法事務官認前項異議有理由時，應另為適當之處分；認
    異議為無理由者，應送請法院裁定之；法院認第一項之異議
    為有理由時，應為適當之裁定；認異議為無理由者，應以裁
    定駁回之。民事訴訟法第240條之4第1項前段、第2項及第3
    項分別定有明文。本件聲明異議人就本院民事庭司法事務官
    民國99年2月12日以99年度司聲字第70號侵權行為損害賠償
    事件依聲請確定訴訟費用額所為終局裁定（下稱原裁定），
    於99年2月24日收受送達後，於99年3月3日不服提起異議，
    此有原裁定及送達證書附於原審卷可憑，經司法事務官認異
    議無理由而送請本院裁定，合於上開規定，先予敘明。
二、異議意旨略以：
  (一)原裁定命異議人負擔訴訟費用新臺幣（下同）22,800元，然
    依本院96年度訴字第1630號民事確定判決，本院認定異議人
    所受財產損失共計489,294元，異議人得請求第三人宜雅雯
    （即被告）賠償之金額為293,576元，因此，異議人應有百
    分之60之勝訴，然原裁定卻命異議人須負擔百分之76之訴訟
    費用，兩者顯然相互抵觸。
  (二)異議人應無須負擔訴訟費用，蓋訴訟費用之產生係因第三人
    宜雅雯申請法律扶助所生，為其個人抗辯之律師酬金及必要
    費用，法律扶助法第35條固有明文規定，然律師酬金非屬必
    要支出，應無理由要求異議人共同分擔，且第三人宜雅雯只
    有百分之40勝訴，並未過半。
  (三)本院96年度訴字第1630號民事判決主文第2項命訴訟費用由
    被告負擔百分之24，餘由原告負擔，但判決理由中並未載明
    訴訟費用之產生及金額，誤導異議人認無此項費用之支出，
    故未針對訴訟費用有欠公平之部分再提上訴。
三、經查：
  (一)按分會就扶助事件所支出之酬金及必要費用，視為訴訟費用
    之一部；因法律扶助而由分會支出之酬金及必要費用，得向
    負擔訴訟費用之他造請求；分會得對於負擔訴訟費用之他造
    ，請求歸還其支出之酬金及必要費用。法律扶助法第35條第
    1項、第2項及第3項分別定有明文。次按法院未於訴訟費用
    之裁判確定其費用額者，第一審受訴法院於該裁判有執行力
    後，應依聲請以裁定確定之；依第1項確定之訴訟費用額，
    應於裁定送達之翌日起，加給按法定利率計算之利息。民事
    訴訟法第91條第1項、第3項亦分別有明文規定。查第三人宜
    雅雯於97年1月24日就其與異議人間請求侵權行為損害賠償
    事件（即本院96年度訴字第1630號）向相對人所屬台南分會
    申請扶助，經相對人所屬台南分會審查後准予扶助，有相對
    人提出之審查表、預付酬金領款單、結案酬金領款單等件在
    卷可稽（見司聲字卷第14頁），是相對人既已指定律師於前
    開案件中為第三人宜雅雯提供法律扶助，自得依前開規定，
    就其因扶助事件所支出之酬金及必要費用，向負擔訴訟費用
    之他造請求，異議人主張此部分律師酬金不得非屬必要支出
    ，應無理由要求異議人共同分擔等語，自屬無據。
  (二)第按各當事人一部勝訴、一部敗訴者，其訴訟費用，由法院
    酌量情形，命兩造以比例分擔或命一造負擔，或命兩造各自
    負擔其支出之訴訟費用。民事訴訟法第79條定有明文。查本
    院96年度訴字第1630號民事確定判決，理由中雖認該事件原
    告（即異議人）因該車禍事故受有財產上及非財產上之損害
    ，共計489,294元，然因過失相抵以及扣除原告已受領之特
    別補償金後，認該事件原告實際得請求該事件被告（即第三
    人宜雅雯）賠償之金額為206,707元，而判決該事件被告應
    給付之金為206,707元，此一數額即為該確定判決主文第1項
    所指被告所應給付異議人之金額。從而，異議人於該事件起
    訴請求第三人宜雅雯賠償871,284元，本院僅准許其中206,
    707元，其餘請求則予以駁回。是異議人請求損害賠償金額
    之勝敗比例約為0.24（計算式：206,707÷871,284＝0.24，
    小數點後第三位四捨五入），異議人主張其有百分之60之勝
    訴，自屬誤認。
  (三)至異議人另主張本院96年度訴字第1630號民事判決主文第2
    項命訴訟費用由被告負擔百分之24，餘由原告負擔，但判決
    理由中並未載明訴訟費用之產生及金額，誤導異議人認無此
    項費用之支出，故未針對訴訟費用有欠公平之部分再提上訴
    等語，惟查，法律扶助法第35條第1項規定扶助事件所支出
    之酬金及必要費用視為訴訟費用之一部，乃法律明定之事項
    ，不論法院於判決中有無記載，均生法律上之效力，異議人
    收受判決時即應自行併予斟酌，是異議人此部分之主張，要
    屬無據。
四、綜上所述，原裁定參酌上開民事確定判決諭知之勝敗比例，
    確定異議人應負擔之訴訟費用額為22,800元（計算式：30,
    000×0. 76＝22,800），並自裁定送達翌日起至清償日止，
    按週年利率百分之5計算之利息，經核認事用法，並無不合
    ，異議人猶執前詞爭執，並提出異議，指摘原裁定不當，求
    予廢棄，非有理由，應予駁回。
五、結論：本件聲明異議為無理由，依民事訴訟法第240條之4第
    3項、第95條、第78條，裁定如主文。
中    華    民    國    99    年    3     月    31    日
                  民事第一庭    法  官  林福來
以上正本證明與原本無異。
如不服本裁定，應於裁定送達後10日內向本院提出抗告狀（須附
具繕本），並應繳納抗告費新台幣1,000元。
中    華    民    國    99    年    3     月    31    日
                                書記官  吳俊達

司法院資訊處製作；財團法人民間司法改革基金會備份。
